臺灣新北地方法院行政訴訟判決　
111年度簡字第34號

原      告  魏銘宏  
被      告  新北市政府環境保護局

代  表  人  程大維  
訴訟代理人  朱弘光  
            鄭文達  
            劉宜珊  
上列當事人間因違反廢棄物清理法事件，原告不服新北市政府中
華民國111年2月8日新北府訴決字第1102496923號新北市政府函
送訴願決定書（案號：0000000000號），提起行政訴訟（原處分
案號：110年11月30日新北環稽字第00-000-000000號裁處書），
本院判決如下：
    主  文
原告之訴駁回。
訴訟費用由原告負擔。
    事實及理由
壹、程序事項：
    查本件因屬不服被告民國（下同）110年11月30日新北環稽
    字第00-000-000000號裁處書，就被告依違反廢棄物清理法
    第27條第2款規定，爰依同法第50條第3款規定裁處原告罰鍰
    新臺幣（下同）2400元之處分而涉訟，是本件爭訟之罰鍰數
    額在40萬元以下，依行政訴訟法第229條第2項第2款之規定
    ，應依簡易訴訟程序進行之。
貳、實體事項：　　
一、爭訟事實概要：緣被告於110年8月26日16時47分於新北市○○
    區○○街00號前(四號公園)稽查，查獲原告餵養鴿子，未妥善
    清掃維護，致食物散落污染地面，影響環境衛生，業已違反
    廢棄物清理法第27條第2款，被告遂於110年11月30日，
　　依同法第50條第3款及違反廢棄物清理法罰鍰額度裁罰準則
    第2條第1項第1款規定，開立新北環稽字第00-000-000000號
    裁處書，處原告新臺幣2,400元罰鍰。原告不服該處分提起
    訴願，經新北市政府111年2月8日新北府訴決字第110249692
    3號「訴願駁回」在案（案號：0000000000號），原告仍不
    服，為此乃提起本件行政撤銷訴訟。
二、原告主張要旨及聲明：
㈠、原告主張要旨：
⑴、本案讓小市民不服的地方就是以蠻橫的手段趕走鴿子再拍照
    取證，突然而來的舉動讓我嚇一跳，我以平常心餵養鴿子突
    然的挑釁，不由自主的把他推開險些出手打人，執行公務也
    沒配戴證件和表明身份，只說抓到了吼!原來自以為官兵捉
    強盜!
⑵、不服處分緣由有兩點：①、以不當強制手段趕走鴿子再拍照，
    地上飼料認為汙染地面的理由開立告發單。②、鴿子約有百
    多隻被趕走後再飛回每日餵食約兩公斤多五穀，剛剛灑下兩
    把鴿子五穀飼料，這時中和區清潔隊員鄭文達先生趕走鴿子
    再照相即著手開始填寫告發單，難道他有”神通”知道五毅飼
    料會吃不完，平常兩公斤五穀飼料還不足應付飢腸轆轆鴿子
    一粒都沒浪費還被追著乞食，怎麼可能五穀飼料汙染地面，
    用強制手段取證矇騙上級極為惡劣，汙染地面應是行為成立
    才處罰，行為未成立就開單告發顯然對公權力的濫用。以上
    兩點敬請法官大人明鑑，非常感恩!
⑶、原告於審理時陳稱略以：「一個公務員在執行公務，未配戴
    證件、穿制服、表明身份，所以我拒簽，跟詐騙集團沒什麼
    兩樣，他們執行公務大喇喇作假，未來也是要鴿子吃完，我
    還在餵養就已經開單了，等於說他認為我過不久一定犯罪，
    所以先開，有這樣的事情嗎?事情還沒成就前就已經在開單
    了，我有影像和相片，他以為身為公務員高高在上，而且我
    認為他有公務員登載不實的嫌疑，答辯書和我的狀相差矛
　　盾，他說我養鴿子沒清理，但他不曉得告發人當場就開單，
    沒給我清理、、、而且當場那麼多人在餵食，所殘留的也並
    不全是我的，我是用五穀飼料，那邊有人餵食松鼠，飯粒、
    麵包屑很多，不能隨便照一張說是我遺留下來的，、、我知
    道餵食鴿子立法院沒有立法，餵食鴿子沒有犯法，用污染物
    跟餵食鴿子處在一起，那你分開嘛？他是馬上進來馬上趕走
    ，因為鴿子很多，飢腸轆轆，牠也不怕人，所以會再來吃，
    總共200多隻，再來吃只有部分，他馬上照片就開單，我只
    是當時措手不及，所以馬上把他推走，連小孩都說鴿子還在
    吃，趧走只是部分，有些鴿子不怕，殘留物跟剛剛那張照片
    是不是一樣，可以拿來對比、、、」等語。
㈡、聲明：(1)原處分及訴願決定均撤銷。(2)訴訟費用由被告負
    擔。
三、被告答辯要旨及聲明：
㈠、答辯要旨：
⑴、查本案為被告接獲民眾多次檢舉，原告無視公園內禁止餵食
    鴿子規定，屢至公園餵食鴿子，造成環境污染。於本案違規
    日前，被告於110年7月27日已派員前往稽查，查獲原告於公
    園(本市中和四號公園)範圍內餵食野鴿，無視公園內禁止餵
    食禽鳥規定，被告已對原告進行勸導，禁止餵食野鴿，避免
    造成環境髒亂，且於當次稽查時，被告稽查人員已表明身分
    (配戴識別證)並請原告出示身分證明以茲紀錄（詳見行政訴
    訟卷宗第18頁），並進行勸導，被告複於110年8月26日(本
    案違規日期)前往稽查，稽查人員再次於事實欄所述時地查
    獲原告餵食野鴿，未妥善清掃維護，致食物散落污染地面，
    影響環境衛生，此有稽查紀錄、採證照片、影片及舉發通知
    書附卷可稽。
⑵、原告對餵食野鴿一事並不爭執，惟主張未有污染地面一事，
    惟查被告稽查照片、影片明顯可見（詳見原行政處分卷宗第
    17頁及末頁所附影片，檔名：0000000稽查影片），原告將
    大量餵養食物直接灑落地面，未用容器盛裝，亦未即時清理
    ，已造成環境髒亂，違規行為一經成立，即應受罰。且本案
    於違規當日16時45分即查獲原告違規行為，並現場開立舉發
    通知書予以舉發，已明確告知原告（詳見原行政處分卷宗末
    頁所附影片，檔名：0000000稽查影片1宣讀法規），後於當
    日17時03分返回違規地點巡查，現場仍有大量食物棄置、散
    落於地面，已不見原告於現場守候，並未完成清理動作，本
    案被告係依據原告確實有污染地面之違規事實開立處分，與
    野鴿是否被稽查人員趕走、或野鴿是否有吃完飼料無關。綜
    上，原告污染地面及無視公園內禁止餵食鴿子之違規事實皆
    已成立，原告所陳，仍難免卻其違法之責。揆諸首揭法條規
    定，建請維持原處分。
㈡、聲明：(1)原告之訴駁回。(2)訴訟費用由原告負擔。
四、爭執事項：
㈠、原告主張稽查人員以不當強制手段趕走鴿子再拍照地上飼料
    ，認為汙染地面而開立告發單，其取締程序不合規定，理由
    是否可採？
㈡、原告主張汙染地面應是行為成立才處罰，本件有無行為未成
    立就開單告發情形？餵食飼料被追著乞食沒浪費，有無可能
    汙染地面？公務人員有無濫用公權力的情形?
五、本院之判斷：
㈠、前題事實：上揭爭訟事實概要，除爭執事項外，為兩造所不
    爭執，並有新北市政府111年2月8日新北府訴決字第1102496
    923號訴願決定書(案號：0000000000號）、原告訴願書、
　　被告110年12月24日訴願答辯書、110年11月30日新北環稽字
    第00-000-000000號執行違反廢棄物清理法案件裁處書及送
    達證書、被告110年8月26日稽查紀錄、被告110年8月26日及
    110年7月27日稽查現場照片和原告健保卡資料、違反環保法
    令案件舉發通知書（編號：第0000000號）、新北市政府環
    境保護局110年9月9日新北環衛字第1101713451號函送案件
    陳述意見書及送達證書、原告戶籍資料（見本院卷第53-76
    頁）等資料附卷可參，此事實應堪認定。
㈡、本件應適用之相關法令：　　
⑴、廢棄物清理法第4條規定：「本法所稱主管機關：在中央為行
    政院環境保護署；在直轄市為直轄市政府；在縣（市）為縣
    （市）政府。」；同法第5條第1項規定：「本法所稱執行機
    關，為直轄市政府環境保護局、縣(市)環境保護局及鄉(鎮
    、市)公所。」；又依新北市政府109年2月14日新北府環秘
    字第1090218367號公告：「主旨：本府關於……廢棄物清理法
    ……所定主管機關權限，劃分予本府環境保護局執行……。」。
    準此，本案被告為有權限裁處之機關。
⑵、廢棄物清理法第27條第2款規定：「在指定清除地區內嚴禁有
    下列行為：二、污染地面、池溏、水溝、牆壁、樑柱、電桿
    、樹木、道路、橋樑或其他土地定著物。」。
⑶、廢棄物清理法第50條第 3款規定：「有下列情形之一者，處
    新臺幣1200元以上6000元以下罰鍰。經限期改善，屆期仍未
    完成改善者，按日連續處罰：三、為第27條各款行為之一。
    」。
⑷、廢棄物清理法第63條之1第1項：「依本法處罰鍰者，其額度
    應依污染程度、特性及危害程度裁處；其裁罰準則，由中央
    主管機關定之。」。
⑸、新北市公園管理辦法第11條第20款：「公園內不得有下列行
    為：二十、為特定傳染病之防治或公園管理必要所公告禁止
    或限制之事項。」。
⑹、新北市公園管理辦法第15條：「違反本辦法相關規定者，分
    別依社會秩序維護法、廢棄物清理法、菸害防制法或其他相
    關法規處罰；其涉及公共危險或其他犯罪行為者，依法處理
    。」
⑺、違反廢棄物清理法罰鍰額度裁罰準則第2條暨附表一規定：
　　
項次 裁罰事實 違反 條文 裁罰 依據 裁罰 範圍 污染程度(A) 污染特性(B) 危害程度(C) 應處罰鍰計算 方式 十三 為第二十七條各款行為之一 第二十七條各款 第五十條第三款 處新臺幣一千二百元以上六千元以下罰鍰 1 1 2 A×B×C×1200元 本案裁處金額     1×1×2×1200   2,400元 
    污染程度(C)係數認定說明：因污染範圍涉及公共區域，影
    響公共環境衛生整潔及市容觀瞻，污染程度較大，故於不扺
    觸其係數範圍內認定C=2。
㈢、查本案為被告接獲民眾多次檢舉，原告無視公園內禁止餵食
    鴿子規定，屢至公園餵食鴿子，造成環境污染。於本案違規
    日前，被告於110年7月27日16時55分許已派員前往稽查，查
    獲原告於公園(本市中和四號公園)範圍內餵食野鴿，無視公
    園內禁止餵食禽鳥規定，被告已對原告進行勸導，禁止餵食
    野鴿，避免造成環境髒亂，且於當次稽查時，被告稽查人員
    已表明身分(配戴識別證)並請原告出示身分證明以茲紀錄，
    此有公園告示牌：「禁止餵養禽鳥，違反者依廢棄物清理法
    第50條規定，處新臺幣0000-0000元罰金」、稽查人員佩戴
    識別證、取得原告健保卡資料等在卷可參（見本院卷第70頁
    ），並進行勸導，被告複於110年8月26日(本案違規日期)前
    往稽查，稽查人員再次於爭訟事實欄所述時、地查獲原告餵
    食野鴿，未妥善清掃維護，致食物散落污染地面，影響環境
    衛生，此有稽查紀錄、採證照片、舉發通知書附卷可稽（見
    本院卷第67-71頁）。是以原告餵食野鴿事實，應堪予認定
    ，亦為原告所不爭執。　
㈣、原告行政訴訟主張意旨略以：「①稽查人員以不當強制手段趕
    走鴿子再拍照地上飼料，認為汙染地面而開立告發單，其取
    締程序不合規定。②汙染地面應是行為成立才處罰，本件行
    為未成立就開單告發，公務人員濫用公權力。」等語置辯。
    惟查：
⑴、被告訴訟代理人鄭文達於審理時陳稱，當天我有出示證件，
    因為原告在公園餵食很久，被民眾拍照檢舉，所以我們就過
    去執行任務等語，而稽查人員鄭文達於110年7月27日前往稽
    查勸導時，確有配戴識別證、並取得原告健保卡資料在卷可
    參（見本院卷第70頁），足認稽查人員鄭文達第一次稽查勸
    導時，有配戴識別證，再次前往稽查取締告發，應無不表明
    身份執行公務之理由，原告所述，未配戴證件表明身份，並
    無其他證據證明，被告取締程序有不合程序或濫用公權力情
    形。
⑵、按廢棄物清理法第27條第2款之「污染」行為應屬舉動犯性質
    ，本條款係以「污染」地面等處所為構成要件，在個案事實
    涵攝上，環保署曾於104年6月2日環署廢字第1040041373號
    函釋示認為「食物（含廚餘）餵食流浪犬尚非廢棄物清理法
    所稱之清除或處理之行為，惟行為人如於指定清除地區餵食
    致污染地面，則違反廢棄物理法第27條第2款『在指定清除地
    區內嚴禁污染地面…』之規定，依同法第50條第3款規定，處
    新臺幣1,200元以上6,000元以下之罰鍰。」被告以原告放置
    五穀飼料於地面餵食野鴿，認違反廢棄物清理法第27條第2
    款規定並依同法第50條第3款裁罰，並非無據。
⑶、又審諸廢棄物清理法第27條第1款之「隨地吐痰、檳榔汁、檳
    榔渣，拋棄…瓜果或其皮、核、汁、渣…」、第7款「隨地便
    溺」等構成要件，其經棄置於地面之物體，實際上均可能於
    相當期間後分解，故從規範體系上觀察，本條各款所規範者
    ，應均屬一有該構成要件行為即違規之「舉動犯」或「行為
    犯」性質，環保署前述函釋見解，並非無據，是以原告主張
    ，本件行為未成立即開單告發，委無足採。
⑷、依採證照片所示（見本院卷第69頁）：原告將大量餵養食物
    直接灑落地面，未用容器盛裝，亦未即時清理，已造成環境
    髒亂，違規行為一經成立，即應受罰。且本案於違規當日16
    時45分即查獲原告違規行為，並現場開立舉發通知書予以舉
    發，後於當日17時03分返回違規地點巡查，現場仍有大量食
    物棄置、散落於地面，已不見原告於現場守候，並未完成清
    理動作，本案被告係依據原告確實有污染地面之違規事實開
    立處分，與野鴿是否被稽查人員趕走、或野鴿是否有吃完飼
    料無關。綜上，原告污染地面及無視公園內禁止餵食鴿子之
    違規事實皆已成立，原告所陳飼料將為野鴿食用殆盡而不會
    污染地面云云，尚非可採
㈤、按「違反廢棄物清理法罰鍰額度裁罰準則」第2條第1款規定
    ：「違反本法規定者，罰鍰額度除依下列規定裁處外，依行
    政罰法第18條第1項規定，應審酌違反本法義務行為應受責
    難程度、所生影響及因違反本法義務所得之利益，並得考量
    受處罰者之資力：一、行為人違反本法義務規定之行為涉及
    一般廢棄物者，適用附表一。…」，而該條附表一項次十三
    規定：「裁罰事實：為第27條各款行為之…違反條文：第27
    條各款…裁罰依據：第50條第3款…裁罰範圍：處新臺幣1,200
    元以上6,000元以下罰鍰…污染程度（A）：…㈡污染地面、池
    溏、水溝、牆壁、樑柱、電桿、樹木、道路、橋樑或其他土
    地定著物，A＝1～5…污染特性（B）：㈠自本次違反本法之日（
    含）回溯前1年內，未曾違反相同條款規定者，B=1…危害程
    度（C）：C＝1～2…應處罰鍰計算方式（新臺幣）：6,000元≧(
    A×B×C×1,200元)≧1,200元。」經核此等裁罰準則之規定，為
    環保署經過廢棄物清理法之授權，在該法第50條法定之罰鍰
    額度範圍內，為顧及法律適用的一致性及符合平等原則，利
    於減少爭議及行政爭訟成本，參照同法第63條之1第1項前段
    規定裁罰機關罰鍰裁量時，為符合比例原則所應考量的裁量
    基準性質的行政規則（行政程序法第159條第2項第2款規定
    參照）。因污染範圍涉及公共區域，影響公共環境衛生整潔
    及市容觀瞻，污染程度較大，故於不扺觸其系數範圍內認定
    C=2。核該等裁量準則未逾越廢棄物清理法第63條之1第1項
    後段之授權範圍，所定裁量參考事項也與該法同條項前段規
    定意旨相符，且未增加法律所無的限制或處罰，其內容亦屬
    客觀合理，被告自得作為處分依據。
㈥、綜上所述，原告主張容有誤會，難為有利之採憑。被告認
　　原告餵養鴿子，未妥善清掃維護，致食物散落污染地面，影
    響環境衛生，業已違反廢棄物清理法第27條第2款，被告遂
    依同法第50條第3款及違反廢棄物清理法罰鍰額度裁罰準則
    第2條第1項第1款規定，審酌違規行為之污染程度、污染特
    性與危害程度等，處原告新臺幣2,400元罰鍰．其裁量並無不
    合。
六、本件判決基礎事證已臻明確，此外，兩造其餘攻擊防禦方法
    及訴訟資料，經本院審核後，亦與本案爭點無涉，或對於本
    件判決結果不生影響，爰無庸一一再加論述，特併敘明。
七、結論：原處分認事用法，均無違誤，訴願決定遞予維持，亦
　　無不合。原告訴請撤銷，為無理由，應予駁回，訴訟費用由
　　原告負擔。
八、依行政訴訟法第 236 條、第 195 條第 1 項後段、第 98條
    第 1 項規定，爰判決如主文。
中    華    民    國   111    年    6    月    29    日
                  行政訴訟庭法  官  陳伯厚
上為正本係照原本作成。
如不服本判決，應於判決送達後20日內，向本院提出上訴狀，上
訴狀並應記載上訴理由，表明關於原判決所違背之法令及其具體
內容或依訴訟資料可認為原判決有違背法令之具體事實，並依法
繳納上訴費用新台幣3000元。其未表明上訴理由者，應於提出上
訴後20日內向本院補提理由書（上訴狀及上訴理由書均須按他造
人數附繕本），如逾期未提出上訴理由書者，本院毋庸再命補正
，由本院逕以裁定駁回上訴。
                            書記官  陳柔吟　　
中　　華　　民　　國　　111 　年　　6 　　月　　29　　日